臺灣臺北地方法院交通事件裁定　　　　　　　　　九十二年度交聲字第一三三五號
　　異　議　人
　　即受處分人　甲○○　男　三.
右列受處分人因違反道路交通管理處罰條例案件，對於臺北市交通事件裁決所中華民
國九十二年十月六日所為之處分（原處分案號：北市裁三字第裁二二—ＡＡＵ一一一
二七○號）聲明異議，本院裁定如左：
    主    文
原處分撤銷。
甲○○不罰。
    理    由
一、按法院受理交通事件，準用刑事訴訟法之規定，道路交通管理處罰條例第八十九
    前段定有明文；次按刑事訴訟法第一百五十四條第二項、第三百零一條第一項分
    別明定犯罪事實應依證據認定之，無證據不得認定犯罪事實，又不能證明被告犯
    罪者，法院應諭知無罪之判決，再認定犯罪事實所憑之證據，雖不以直接證據為
    限，間接證據亦包括在內，然而無論直接或間接證據，其為訴訟上之證明，須於
    通常一般之人均不致有所懷疑，而得確信其為真實之程度者，始得據為有罪之認
    定，倘其證明尚未達到此一程度，而有合理之懷疑存在以致事實審法院無從取得
    有罪之確信時，即應由法院為諭知被告無罪之判決（最高法院七十六年台上字第
    四九八六號刑事判例意旨參照），亦即刑事訴訟法上法院認定事實之最重要原則
    「認定被告有罪，就該有罪事實不能有任何之合理懷疑存在」，於法院審理行為
    人違反道路交通管理處罰條例案件時亦有其適用，易言之，法院於審理行為人違
    反道路交通管理處罰條例案件，當踐行完畢調查證據之程序後，為事實之認定時
    ，如就原處分機關所認定之行為人違規之事實仍有合理之訴訟上懷疑，而無法百
    分之百確信行為人確有該當於道路交通管理處罰條例各該處罰條文之構成要件事
    實時，即應依訴訟上之「待證事實倘有懷疑，則從被告之利益作解釋」之證據法
    則，作對受處分人有利之認定。
二、本件原分機關台北市交通事件裁決所，原以車號ＣＸ－六○五七號自用小客車所
    有人即受處分人之配偶王家芳，於民國八十九年一月十七日二十二時一分，在台
    北市○○路，有闖紅燈之違規事實，業經台北市政府警察局北投分局依法舉發，
    而依違反道路交通管理處罰條例第五十三條規定，於八十九年六月二十二日裁決
    受處分人罰鍰新台幣（下同）三千六百元，經上開車輛所有人於八十九年七月二
    十八日以被舉發時間伊並未駕駛車輛、並無違規事實、未曾收受舉發通知單等情
    聲明異議後，原處分機關以原裁決書裁決對象有誤而撤銷，另於九十二年十月六
    日裁決受處分人甲○○有上開違規事實，依道路交通管理處罰條例第五十三條規
    定，處罰鍰三千六百元，並依同條例第六十三條之規定，記違規點數三點之事實
    ，有卷附台北市政府警察局舉發違反道路交通管理事件通知單（北市警交大字第
    ＡＡＵ一一一二七○號）、台北市交通事件裁決所八十九年六月二十日裁決書、
    王家芳聲明異議狀、台北市交通事件裁決所八十九年九月十九日北市裁四字第八
    九七二三四九五○○號函、台北市交通事件裁決所八十九年十一月四日北市裁四
    字第八九七四○三五○○○號函、台北市交通事件裁決所九十二年十月六日（北
    市裁三字第裁二二—ＡＡＵ一一一二七○號）裁決書影本等件可稽。
三、受處分人異議意旨略以：伊於八十九年一月十七日晚間十時許，駕駛車號ＣＸ－
    六○五七號自用小客車，行經台北市○○路右轉公館路時，遭警攔停，警員指稱
    伊於紅燈右轉欲開罰單，經伊解釋當時之行車狀況並未違規，該員警即未開單，
    故無簽收違規通知單情事，詎事後竟遭舉發為車主違規，嗣車主異議後經原處分
    機關撤銷原裁決書，觀原舉發通知單存根聯字跡描寫重疊不齊，顯為事後塗寫，
    本件原處分機關未盡查核之責，竟又裁處受處分人，原處分顯有違誤，請求撤銷
    等語。
四、經查受處分人固不否認有於舉發違規時間駕車行經台北市○○路之事實，惟堅決
    否認有何違規闖紅燈情事，而證人即警員藍元生就本件舉發情形，於本院審理中
    到庭證稱：本件違規是八十九年間之事情，已經一年多，伊沒有印象，但根據伊
    一般之作法，舉發單如非當場交付違規人，伊會在收受通知聯者簽章欄記載拒簽
    收，這件舉發單並沒有這樣之註記，所以應該是有交付受處分人，只是忘記請他
    簽名，罰單應是當場製單舉發的，舉發單存根聯之字跡之所以有描寫重疊情形，
    是因為原來的筆跡不明顯，伊為了影印清晰才重新描寫等語（見本院九十二年十
    一月十七日訊問筆錄），按行為人有違反道路交通管理處罰條例之情形者，應填
    製舉發違反道路交通管理事件通知單（以下簡稱通知單），並於被通知人欄予以
    勾記，其通知聯依下列規定辦理：一、當場舉發者，應填記駕駛人或行為人姓名
    、性別、出生年月日、地址、
    輛種類，被查獲之駕駛人或行為人為受處分人時，應將該通知單填記後交付該行
    為人簽名或蓋章收受之，拒絕簽章者，並記明其事由，視為已收受，違反道路交
    通管理事件統一裁罰基準及處理細則第十一條第一項第一款規定參照，查卷附舉
    發通知單收受通知聯者簽章欄上，並無任何駕駛人簽收或拒絕簽章事由字樣之記
    載，證人未依上開規定辦理，並係依所自稱向來作法而推論本件係伊當場舉發，
    且有將舉發單交付受處分人云云，證言之可信性已非無疑；再證人就本件違規情
    形，又證稱已沒有印象等情，則本件受處分人是否確有闖紅燈之違規事實，顯有
    合理之懷疑，此外復查無其他積極證據足認受處分人有原處分機關所指之違規事
    實，揆諸上開說明，本件既無積極證據證明受處分人有闖紅燈之違規情事，自應
    為有利於受處分人之認定。
五、綜上，本件受處分人之異議為有理由，應由本院將原處分撤銷，並諭知受處分人
    不罰，以資適法。
據上論斷，依道路交通案件處理辦法第二十條前段，裁定如主文。
中      華      民      國      九十三    年    　一　  月      二　    日
                          臺灣臺北地方法院交通法庭
                                    法  官  孫曉青
右正本證明與原本無異。
如不服本裁定，應於裁定送達後五日內向本院提出抗告狀。
                                    書記官  劉　綺
中      華      民      國      九十三    年    　一　  月      二　    日
